# A1. Zentralen Grenzwertsatzes
Der Zentrale Grenzwertsatz besagt, dass die Verteilung der Durchschnitt einer großen Anzahl von unabhängigen und identisch verteilten Zufallsvariablen näherungsweise normalverteilt ist, unahängig von der ursprünglichen Verteilung der Variablen.

In dieser Aufgabe soll die Aussage des Zentralen Grenzwertsatzes für Bootstrap-Daten überprüft werden.

## a. Simulation der Daten
Simuliere 50 bzw. 1000 Datensätze mit jeweils 500 gleichverteilten Daten auf [0, 1], speichere die Mittelwerte im Vektor $Means_{sim}$

```{r , echo=T, collapse=T}
set.seed(123) # für Reproduzierbarkeit

# Simulation mit 50 Wiederholungen
Meanssim_50 <- replicate(50, mean(runif(500)))

# Simulation mit 1000 Wiederholungen
Meanssim_1000 <- replicate(1000, mean(runif(500)))
```

## b. Bootstrap
Simuliere einen weiteren Datensatz mit 500 gleichverteilten Daten auf [0, 1] und erzeuge mit Bootstrap 50 bzw. 1000 Replikationen. Speichere die Mittelwerte der Replikationen im Vektor $Means_{boot}$

```{r , echo=T, collapse=T, warnings=F}
library(boot)

daten <- runif(500)

Meansboot_50 <- replicate(50, mean(sample(daten, replace = TRUE)))

Meansboot_1000 <- replicate(1000, mean(sample(daten, replace = TRUE)))
```

## c. Verteilung der Simulation
Vergleiche die Histogramme und Boxplots von $Means_{sim}$ und $Means_{boot}$, teste jeweils mit dem Shapiro-Wilk Test auf Normalverteilung. 


```{r , echo=T, collapse=T}
# Histogramme
par(mfrow = c(2, 2))  # 2x2 Plotfenster

# Histogramme
hist(Meanssim_50, main = "Simuliert (n=50)", xlab = "Mittelwert", col = "skyblue")
hist(Meansboot_50, main = "Bootstrap (n=50)", xlab = "Mittelwert", col = "salmon")
hist(Meanssim_1000, main = "Simuliert (n=1000)", xlab = "Mittelwert", col = "skyblue")
hist(Meansboot_1000, main = "Bootstrap (n=1000)", xlab = "Mittelwert", col = "salmon")

par(mfrow = c(1, 2))  # Boxplots nebeneinander

# Boxplots
boxplot(Meanssim_50, Meansboot_50, names = c("Simuliert 50", "Bootstrap 50"), col = c("skyblue", "salmon"), main = "Boxplot (n=50)")
boxplot(Meanssim_1000, Meansboot_1000, names = c("Simuliert 1000", "Bootstrap 1000"), col = c("skyblue", "salmon"), main = "Boxplot (n=1000)")


# --- Shapiro-Wilk Normalverteilungstests ---
cat("\n--- Shapiro-Wilk-Tests auf Normalverteilung ---\n")
cat("Simuliert 50:\n"); print(shapiro.test(Meanssim_50))
cat("Bootstrap 50:\n"); print(shapiro.test(Meansboot_50))
cat("Simuliert 1000:\n"); print(shapiro.test(Meanssim_1000))
cat("Bootstrap 1000:\n"); print(shapiro.test(Meansboot_1000))
```
Interpretaion:

Histogramme:
Alle vier Histogramme zeigen eine annährend glockenförmige Verteilung(Normalverteilung)
Direkt Folge des ZGS
Die Histogramme mit 1000 Wiederholungen sind deutlich glatter und symmetrischer
=> Eine hohe Anzahl an Wiederholungen liefert ein bessere Normalverteilung


Boxplots:
Bei den Simulierten Daten liegt der Median sehr nahe am theoretischen Wert von 0.5
Bei den Bootstrap-Daten liegt der Median etwas höher, was bestätigt, dass Bootstrap


Shripo-Wilk-test:
Der Sharipo-Wilk-Test überprüft, ob die Daten aus einer Normalverteilung stammen
w: Teststatistik (je näher an 1, desto normaler)
p-wert: p>0.05 => Daten sind normal genug


## d. Vergleich von Means mit t-Test
Vergleiche die Mittelwerte von $Means_{sim}$ und $Means_{boot}$ mit einem t-Test.

```{r , echo=T, collapse=T}
# --- d) t-Tests zum Vergleich der Mittelwerte ---
cat("\n--- t-Tests: Vergleich der Mittelwerte ---\n")
cat("t-Test: Simuliert 50 vs Bootstrap 50\n")
print(t.test(Meanssim_50, Meansboot_50))

cat("\nt-Test: Simuliert 1000 vs Bootstrap 1000\n")
print(t.test(Meanssim_1000, Meansboot_1000))
```

## e. Interpretieren
Interpretiere und begrunde Deine Beobachtungen.

- Für t-Test Means_sim_50 und Means_boot_50: Der p-Wert ist größer als < 0.05. Das bedeutet,
dass wir die Nullhypothese nicht verwerfen können, es gibt keinen Unterschied zwischen den Mittelwerten der beiden Gruppen.

- Für t-Test Means_sim_1000 und Means_boot_1000: Der p-Wert ist auch viel kleiner als 0.05, es gibt keinen signifikanten Unterschied zwischen den beiden Daten.

- Größere Stichproben neigen dazu, Unterschiede besser zu erkennen und präzisere Schätzungen zu liefern.

# A2. Kondenzintervalle mit Bootstrap

In dieser Aufgabe sollen die Kondenzintervalle einer linearen Regression mit den aus dem
Bootstrap-Verfahren gewonnenen Kondenzintervallen verglichen werden.


## a. Vergleich der Verteilungen der Parameter-Schätzer
Führe für die Parameter der multiplen linearen Regression aus Übung 2 (Trump-Daten) jeweils
ein Bootstrap-Verfahren mit 50, 100, 1000 und 10000 Replikationen durch. Vergleiche die Verteilungen
der Parameter-Schätzer und interpretiere die Befunde (Histogramm, QQ-Plot, t-Test).

```{r}
load("../data/Donald.RData")
trump_data<- Donald_1
model<-lm(Trump~.,data=trump_data)
```



```{r}
coef_return_func <- function(data, indices) {
  d <- data[indices, ]  # Bootstrap sample (Ziehen mit Zurücklegen)
  coef(lm(Trump~., data = d))  # Schätze die Regressionskoeffizienten
}

# Führt 1000 Bootstrap-Wiederholungen aus
# Jedes Mal werden neue Stichproben mit Zurücklegen gezogen
# Für jede wird das lineare Modell geschätzt


library(boot)
set.seed(123)
boot_50 <- boot(trump_data, coef_return_func, R = 50)
boot_100 <- boot(trump_data, coef_return_func, R = 100)
boot_1000 <- boot(trump_data, coef_return_func, R = 1000)
boot_10000 <- boot(trump_data, coef_return_func, R = 10000)
```


```{r}
boot_coefs_50 <- as.data.frame(boot_50$t)
boot_coefs_100 <- as.data.frame(boot_100$t)
boot_coefs_1000 <- as.data.frame(boot_1000$t)
boot_coefs_10000 <- as.data.frame(boot_10000$t)
colnames(boot_coefs_50) <- names(coef(model))
colnames(boot_coefs_100) <- names(coef(model))
colnames(boot_coefs_1000) <- names(coef(model))
colnames(boot_coefs_10000) <- names(coef(model))

```




```{r}
# Vergleich der Verteilungen mit Histogrammen und QQ-Plots
par(mfrow = c(2, 2)) # Layout für 4 Plots
for (param in names(coef(model))) {
hist(boot_coefs_50[[param]], main = paste("Histogram von", param, "mit 50 Reps"), xlab = param)
hist(boot_coefs_10000[[param]], main = paste("Histogram von", param, "mit 10000 Reps"), xlab = param)
qqnorm(boot_coefs_50[[param]], main = paste("QQ-Plot von", param, "mit 50 Reps"))
qqline(boot_coefs_50[[param]])
qqnorm(boot_coefs_10000[[param]], main = paste("QQ-Plot von", param, "mit 10000 Reps"))
qqline(boot_coefs_10000[[param]])
}
```



```{r}
# Durchführung von t-Tests für jeden Parameter
print("t-Test")
## [1] "t-Test"
for (param in names(coef(model))) {
t_test_result <- t.test(boot_coefs_50[[param]], boot_coefs_10000[[param]])
cat("p-Wert von", param, "zwischen 50 und 10000 :", t_test_result$p.value, "\n")
cat("Schätz-Wert von", param, "zwischen 50 und 10000 :", t_test_result$estimate, "\n")
print("")
}
```



## b. Bestimmen der Kondenzintervalle
Bestimme die Kondenzintervalle mit Hilfe des Bootstrap Verfahrens mit 50, 100, 1000, und 10000 Replikationen, setze als Option basic ein.

```{r}
boot.ci(boot.out = boot_50,type = "basic")
boot.ci(boot.out = boot_100,type = "basic")
boot.ci(boot.out = boot_1000,type = "basic")
boot.ci(boot.out = boot_10000,type = "basic")
```

Wir nehmen hier für jede Stichprobe das 2,5 %- und 97,5 %-Quantil dieser Werte
 das ist mein 95 %-Konfidenzintervall.


Was kann ich unter Konfidenzintervall verstehen?
Wenn man viele Stichproben zieht und jedes Mal ein Konfidenzintervall berechnet, dann werden 95 % dieser Intervalle den wahren Mittelwert der Grundgesamtheit enthalten.




## c. Vergleich der Bootstrap-Konfenzintervalle
Vergleiche die Bootstrap-Kondenzintervalle mit den Kondenzintervallen aus der linearen Regression. Welche Anzahl von Replikationen ist empfehlenswert und warum?

```{r}
model <- lm(Trump~., trump_data)
regression_intervals <- confint(model)
print(regression_intervals)
```

Interpretation:
Mit steigende Anzahl der Replikation wird unser Konfidenzintervall genauer 
Ich werde R=1000 auswählen, da diese KI sehr nah am KI der linearen Regression liegt
und auch können Rechnenaufwand mit dieser Auswahl gespart werden.


## d. Vergleich der Konfenzintervalle
Vergleiche die Kondenzintervalle bei 1000 Replikationen mit der Option basic mit den Ergebnissen
wenn die Optionen perc bzw. bca verwendet werden.

```{r}
boot.ci(boot.out = boot_1000,type = c("basic", "perc", "bca"))
```
