---
output:
  pdf_document: default
  html_document: default
---
# A1. Inversions- und Box-Müller-Methode
In dieser Aufgabe sollen aus gleichverteilten Zufallszahlen Zufallszahlen beliebiger Verteilung
gewonnen werden.

## a. Exponentialverteilung und Poissonverteilung
Erzeugen Sie mit Hilfe der Inversionsmethode aus jeweils \( n = 10000 \) gleichverteilten Zufallszahlen zwischen 0 und 1, \( n = 10000 \) exponentialverteilte bzw. poissonverteilte Zufallszahlen mit Parameter \( \lambda = 3 \). Vergleichen Sie die Verteilungen mit den Verteilungen entsprechender Zufallszahlen, die direkt von R in der gewünschten Verteilung ausgegeben werden (Histogramm, QQ-Plot).

```{r , echo=T, collapse=T}
set.seed(123)  # Seed setzen für Reproduzierbarkeit
n <- 10000
lambda <- 3
u <- runif(n, 0, 1)
exp_inv <- ((-1/lambda) * log(1 - u))
exp_r <- rexp(n, rate = lambda)

par(mfrow = c(2, 2), mar = c(4, 4, 3, 3))
hist(exp_inv, breaks = 30, probability = TRUE, main = "Hist: Inversion", xlab = "Werte")
hist(exp_r, breaks = 30, probability = TRUE, main = "Hist: rexp", xlab = "Werte")

# QQ-Plot: Vergleich von 2 Datensätzen
qqplot(exp_r, exp_inv, main = "QQ-Plot: rexp vs Inversion")
abline(0, 1, col = "red") # Diagonaöe
```

Die erste Darstellung belegt, dass die Inversionsmethode korrekt exponentiell verteilte Zufallszahlen erzeugt.

```{r , echo=T, collapse=T}
poisson_inver <- function(n, lambda) {  # Produkt von Zufallszahlen (Knuths Algorithmus)
  x <- numeric(n)
  for (i in 1:n) {
    L <- exp(-lambda)
    p <- 1
    k <- 0
    while (p > L) {
      k <- k + 1
      p <- p * runif(1)
    }
    x[i] <- k - 1
  }
  return(x)
}

pois_inv <- poisson_inver(n, lambda)
pois_r <- rpois(n, lambda)

par(mfrow = c(2, 2), mar = c(4, 4, 3, 3))
hist(pois_inv, breaks = seq(-0.5, max(pois_inv)+0.5, 1), probability = TRUE, main = "Hist: Inversion", xlab = "Werte")
hist(pois_r, breaks = seq(-0.5, max(pois_r)+0.5, 1), probability = TRUE, main = "Hist: rpois", xlab = "Werte")

# QQ-Plot: Vergleich von 2 Datensätzen
qqplot(pois_r, pois_inv, main = "QQ-Plot: rpois vs Inversion")
abline(0, 1, col = "red") # Diagonale
```

Die zweite Darstellung belegt, dass die Inversionsmethode eine gute Annäherung an die echte Poissonverteilung liefert.

## b. Normalverteilung
Da sich die Verteilung der Normalverteilung nicht ohne Weiteres umkehren lässt, ist die Inversionsmethode aus a) zur Erzeugung normalverteilter Zufallszahlen aus gleichverteilten Zufallszahlen ungeeignet. Verwenden Sie die Box-Müller Methode: Erzeugen Sie \( n = 10000 \) zweier Tupel \( (u_i, v_i), i = 1, \dots, n \), aus gleichverteilten Zufallszahlen. Durch die Transformationsformel

\[
z_i = \cos(2\pi u_i)\sqrt{- \ln(v_i)}
\]

lassen sich nun 10000 normalverteilte Zufallszahlen erzeugen. Vergleichen Sie auch hier die Verteilung mit den entsprechenden Zufallszahlen aus R (Histogramm, QQ-Plot).


```{r , echo=T, collapse=T}
u <- runif(n)
v <- runif(n)
z_boxmuller <- cos(2 * pi * u) * sqrt(-log(v))
z_r <- rnorm(n)

par(mfrow = c(2, 2), mar = c(4, 4, 3, 3))
hist(z_boxmuller, breaks = 30, probability = TRUE, main = "Hist: Box-Müller", xlab = "Werte")
hist(z_r, breaks = 30, probability = TRUE, main = "Hist: rnorm", xlab = "Werte")

# QQ-Plots Normalverteilung
qqnorm(z_boxmuller, main = "QQ-Plot Box-Müller")
qqline(z_boxmuller, col = "red")

qqnorm(z_r, main = "QQ-Plot rnorm")
qqline(z_r, col = "red")
```

Die Inversionsmethode und die Box-Müller-Methode liefern Ergebnisse, die sehr gut mit den direkten R-Funktionen vergleichbar sind. Die Histogramme und QQ-Plots bestätigen die Übereinstimmung der erzeugten Verteilungen.

# A2. Zufallszahlengeneratoren

In dieser Aufgabe sollen gleichverteilte Zufallszahlen auf unterschiedliche Arten erzeugt werden.  
Zur Überprüfung der Qualität bilden wir jeweils zweier Tupel \( (z_1, z_2), (z_2, z_3), \dots, (z_{n-1}, z_n) \)  
und stellen diese in der zweidimensionalen Ebene dar. **Erkennbare Muster sprechen für eine schlechte Qualität der Zufallszahlen.**

## a. Random Decimal Fraction von Random.org
Lassen Sie sich auf der Seite `Random.org` 10000 echte gleichverteilte Zufallszahlen aus at
mosphärischem Rauschen erzeugen (`Random Decimal Fraction Generator`)

```{r , echo=T, collapse=T}
# echte gleichverteilte Zufallszahlen aus atmosphärischem Rauschen
random_org <- scan("random_org.txt")
plot(head(random_org, -1), tail(random_org, -1), # Paare von direkt aufeinanderfolgenden Zufallszahlen
     main = "Random Decimal Fraction Generator", xlab = expression(z[i]), ylab = expression(z[i+1]),
     pch = 19, col = rgb(0, 0, 0, 0.1))
```

## b. Mittquadratverfahren
Erzeugen Sie jeweils 10000 Zufallszahlen mit dem Mittquadrat Verfahren von Neumann mit
\(k = 8\) mittleren Ziffern.

```{r , echo=T, collapse=T}
mid_square <- function(n, k = 8) {
  x <- numeric(n)
  seed <- 62459921  # 8-stelliger Startwert
  for (i in 1:n) {
    square <- seed^2
    square_str <- as.character(square)
    
    # Auffüllen mit Nullen, falls square zu kurz ist
    while (nchar(square_str) < 2 * k) {
      square_str <- paste0("0", square_str)
    }
    
    # mittlere k Ziffern extrahieren
    start <- floor((nchar(square_str) - k) / 2) + 1
    mid <- substr(square_str, start, start + k - 1)
    
    seed <- as.numeric(mid)
    x[i] <- seed / 10^k # Skaliere auf [0, 1]
  }
  return(x)
}

msq <- mid_square(10000)
plot(head(msq, -1), tail(msq, -1),
     main = "Mittquadrat Generator", xlab = expression(z[i]), ylab = expression(z[i+1]),
     pch = 19, col = rgb(0.2, 0.4, 0.8, 0.1))
```

## c. Kreativer Generator
Werden Sie kreativ: Kombinieren Sie die einfachen Generatoren aus der Vorlesung zu einem
eigenen Zufallszahlgenerator bzw. denken Sie sich etwas völlig anderes aus - der Generator muss
nicht perfekt sein! Geben Sie Ihrem Generator einen liebevollen Namen und erzeugen 10000
Zufallszahle

```{r , echo=T, collapse=T}
chaos <- function(n) {
  x <- numeric(n)
  x[1] <- 0.3546  # Startwert
  for (i in 2:n) {
    x[i] <- (sin(x[i - 1] * 2 * pi) * cos(i / 20) + 2) %% 1
  }
  return(x)
}

chaos <- chaos(10000)
plot(chaos[-10000], chaos[-1],
     main = "Chaos Generator", xlab = expression(z[i]), ylab = expression(z[i+1]),
     pch = 19, col = rgb(0, 0, 0.4, 0.1))

```


## d. Mersenne-Twister und Super-Duper
Erzeugen Sie mit Hilfe des Mersenne-Twisters (Standard in R) und mit Hilfe eines beliebigen
weiteren Generators in R (Funktion *RNGkind*) jeweils 10000 Zufallszahlen.
```{r , echo=T, collapse=T}
mersenne <- runif(10000) # Standard
RNGkind("Super-Duper")
superduper <- runif(10000)

par(mfrow = c(1, 2), mar = c(4, 4, 3, 3))
plot(head(mersenne, -1), tail(mersenne, -1),
     main = "Mersenne-Twister", xlab = expression(z[i]), ylab = expression(z[i+1]),
     pch = 19, col = rgb(0, 0.9, 0, 0.1))
plot(head(superduper, -1), tail(superduper, -1),
     main = "Super-Duper", xlab = expression(z[i]), ylab = expression(z[i+1]),
     pch = 19, col = rgb(0.1, 0.6, 0.6, 0.1))
```


## e. Vergleich der Generatoren
Vergleichen Sie die erzeugten Zufallszahlen aus a)-d) mit Hilfe entsprechender Plots.

- Random Decimal Fraction: Sehr gute Gleichverteilung, keine Muster sichtbar.

- Mittquadratverfahren: Geringe Dichte und Häufungen im Plot, Zeichen für mangelnde Zufälligkeit.

- Chaos: Erkennbares Muster, nicht als Zufallszahlengenerator geeignet.

- Mersenne-Twister: Sehr gute Gleichverteilung, keine Muster sichtbar.

- Super-Duper: Sehr gute Gleichverteilung, keine Muster sichtbar.