# A1. Monte Carlo Approximation von Kreiszahl

In dieser Übung soll die Kreiszahl Kreiszahl approximiert werden.

```{r , echo=T, collapse=T}
set.seed(123)
alpha <- 0.05
k <- 1:8
n_values <- 10^k

approximate_pi <- function(n) {
  # Mit runif() wird n gleichverteilte Zufallzahlen generiert im Intervall[-1,1]
  x <- runif(n, -1, 1)
  y <- runif(n, -1, 1)
  # Es wird hier geprüft ob der Punkt innerhalb des Kreises liegt
  z <- 4 * (x^2 + y^2 <= 1)
  # pi approximierien
  pi_approx <- mean(z) # Mittelwert der z_i
  error <- abs(pi - pi_approx)
  return(c(approx = pi_approx, error = error))
}

results <- t(sapply(n_values, approximate_pi))
df <- data.frame(
  k = k,
  n = n_values,
  pi_approx = results[,1],
  error = results[,2]
)
print(df)

# Tschebyscheff-Fehlergrenze
var_z <- 4 * pi - pi^2
#df$tschebyscheff_error <- sqrt(var_z / (alpha * df$n))

# Plot
plot(df$k, df$pi_approx, type = "b", pch = 19, lwd = 2, col = "blue",
     xlab = expression(n == 10^k),
     ylab = expression(hat(pi)),
     main = "Monte Carlo Approximation von Kreiszahl")
abline(h = pi, col = "red", lwd = 2)
legend("bottomright",
       legend = c("Monte-Carlo-Schätzung", "Kresizahl (exakt)"),
       col = c("blue", "red"),
       lty = c(1, 1),
       lwd = 2,
       pch = c(19, NA))

```
- Interpretation: Die Genauigkeit der Monte Carlo-Approximation von Kreiswert steigt mit wachsender Stichprobengröße n, während die Varianz der Schätzungen entsprechend sinkt.
- Ab k=5 (also n=100000 > 53936) liegt die Schätzung sicher im Tschebyscheff-Fehlerband. Für kleinere n ist die Streuung groß, aber ab diesem Punkt garantiert die Ungleichung eine ausreichend genaue Schätzung.


# A2. Monte Carlo Integration

Wir wollen in dieser Aufgabe das Integral ∫phi(x) von -1.96 bis 1.96
Wobei phi(x) die Dichte der Standardnormalverteilung ist
Schritte:
Ziehe viele Zufallzahlen xi gleichverteilt im Intervall [-1.96,1.96]
Berechne für jeden Punkt den Wert der Dichtefunktion phi(xi)
Der Mittelwert dieser Werte wird mit Intervalllänge multipliziert
1.96 -(-1.96)=2*1.96 = 3.92
Das Ergebnis ist die Schätzung des Integrals
## a. n gleichverteilte Zufallszahlen


Stelle analog zur Aufgabe A1 für verschiedene Werte von n die Approximation und ihre Genauigkeit in einer Tabelle dar.
Verwende hierfür die gleichen Werte für n wie in Aufgabe A1, also n = 10^k.

\textbf{Hinweis:} Der gesuchte Integralwert ist $0{,}95$!



```{r , echo=T, collapse=T}
# Dichtefunktion der Standardnormalverteilung
phi <- function(x) {
  return((1 / sqrt(2 * pi)) * exp(-0.5 * x^2))
}

approx_integral <- function(n) {
  x <- runif(n, -1.96, 1.96)
  mean_phi <- mean(phi(x))
  integral_approx <- 2 * 1.96 * mean_phi
  error <- abs(0.95 - integral_approx)
  return(c(approx = integral_approx, error = error))
}
# Werte für n
ns <- 10^(1:8)
results_a2a <- sapply(ns, approx_integral)
results_a2a <- t(results_a2a)
colnames(results_a2a) <- c("Integral", "Fehler")
results_a2a <- cbind(n = ns, results_a2a)

print(as.data.frame(results_a2a))

# Plot
plot(1:8, results_a2a[, "Integral"], type = "b", lwd = 2, pch = 19, col = "blue",
     xlab = expression(n == 10^k),
     ylab = "Schätzwert",
     main = "Monte Carlo Integration zur Überprüfung des 95%-Quantils")
abline(h = 0.95, col = "red", lwd = 2)
```
- Interpretation: Mit zunehmender Stichprobengröße n wird die Monte Carlo Schätzung des $0{,}975$ Quantils der Standardnormalverteilung zunehmend genauer und stabilisiert sich sehr nah am theoretischen Wert von 0.95.

## b. Die Verteilung der Schätzer

Wir machen diesen Vorgang für 10^5, 10^6, 10^7 nicht nur einmal sondern 200 mal
Es wird immer eine leicht andere Schätzung, weil wir jedes Mal neue Zufallzahlen generieren
Dann wird die Verteilung dieser 200 Schätzwerte geplottet
Je größer n, desto weniger schwanken die Schätzwerte (kleinere Streuung bzw. Varianz)

```{r , echo=T, collapse=T }
set.seed(123)  # Seed setzen für Reproduzierbarkeit

N <- 200 # Anzahl der Wiederholungen
n_values <- c(10^5, 10^6, 10^7)
Q <- 1.96
y_lim <- c(0.945, 0.955)
farben <- c("red", "blue", "green")

results <- list()
for (n in n_values) {
  z_mean <- replicate(N, {
    x <- runif(n, -Q, Q) # n gleichverteilte Zufallsvariablen zwischen -Q und Q
    mean(2 * Q * dnorm(x))
  })
  results[[as.character(n)]] <- z_mean
}

# Plot
plot(1:N, results[[1]], col = farben[1], pch = 19, ylim = y_lim,
     xlab = "Wiederholung", ylab = expression(hat(p)), 
     main = "Monte Carlo Approximationen für verschiedene n")
for (i in 2:length(n_values)) {
  points(1:N, results[[i]], col = farben[i], pch = 19)
}
abline(h = 0.95, col = "black", lwd = 2)
legend('topright', legend = paste("n =", format(n_values, scientific = FALSE)),
       col = farben, pch = 19)
```
- Interpretation: Mit zunehmender Stichprobengröße n verringert sich die Varianz der Schätzungen signifikant.  
Bei $n=10^7$ (grün) ist die Approximation extrem präzise und praktisch perfekt auf $0{,}95$ zentriert.  
Die grafische Darstellung bestätigt eindrucksvoll die Konvergenzeigenschaften der Monte Carlo Integration.

# A3. Berechnen einer Fläche 
In dieser Übung soll eine Fläche mithilfe von Monte-Carlo-Integration berechnet werden.  
Als umgebendes Rechteck wählen wir [-7, 7]x[-4, 4], die Fläche A ist durch folgende Ungleichung definiert:

## a. Graphische Darstellung der Fläche A

Stelle die Fläche A anhand der Punkte, die in A liegen, graphisch dar. Wenn die Ungleichungen richtig umgesetzt wurde, sollte Dir die Fläche bekannt vorkommen.

```{r , warning=FALSE}
set.seed(123)  # Seed setzen für Reproduzierbarkeit

# Funktion, um zu testen, ob Punkt in A liegt
in_A <- function(x, y) {
  cond1 <- x^2 / 49 + y^2 / 9 - 1 <= 0
  cond2 <- ((abs(x) >= 4 & y >= -3 * sqrt(33) / 7 & y <= 0) |
            (abs(x) >= 3 & y >= 0))
  cond3 <- (y >= -3 & y <= 0 & x >= -4 & x <= 4 &
           (-((3 * sqrt(33) - 7) * x^2) / 112 + abs(x) / 2 + sqrt(1 - (abs(abs(x) - 2) - 1)^2) - y - 3 <= 0))
  cond4 <- (y >= 0 & abs(x) >= 3/4 & abs(x) <= 1 & (-8 * abs(x) - y + 9 <= 0))
  cond5 <- (abs(x) >= 1/2 & abs(x) <= 3/4 & (3 * abs(x) - y + 3/4 <= 0) & y >= 0)
  cond6 <- (abs(x) <= 1/2 & y >= 0 & (9/4 - y >= 0))
  cond7 <- (abs(x) >= 1 & abs(x) <= 3 & y >= 0 &
           (-abs(x)^2 + (3 * sqrt(10)/7) * sqrt(4 - (abs(x) - 1)^2) - y + (6 * sqrt(10)/7) + 3/2 >= 0))
  return(cond1 & (cond2 | cond3 | cond4 | cond5 | cond6 | cond7))
}

# Monte-Carlo-Berechnung der Fläche
n <- 1e5
x_vals <- runif(n, -7, 7)
y_vals <- runif(n, -4, 4)
points_in_A <- in_A(x_vals, y_vals)
area_rectangle <- 14 * 8
estimated_area <- area_rectangle * mean(points_in_A)

cat("Geschätzter Flächeninhalt von A:", estimated_area, "\n")

# Plot der Punkte in A
plot(x_vals[points_in_A], y_vals[points_in_A], pch = ".", col = "blue", asp = 1,
     main = "Punkte in A", xlab = "x", ylab = "y")
```