---
output:
  pdf_document: default
  html_document: default
---
# A1. Inversions- und Box-Müller-Methode
In dieser Aufgabe sollen aus gleichverteilten Zufallszahlen Zufallszahlen beliebiger Verteilung
gewonnen werden.

## a. Exponentialverteilung und Poissonverteilung
Erzeugen Sie mit Hilfe der Inversionsmethode aus jeweils $n = 10000$ gleichverteilten Zufallszahlen zwischen 0 und 1, $n = 10000$ exponentialverteilte bzw. poissonverteilte Zufallszahlen mit Parameter Lambda = 3. Vergleichen Sie die Verteilungen mit den Verteilungen entsprechender Zufallszahlen, die direkt von R in der gewünschten Verteilung ausgegeben werden (Histogramm, QQ-Plot).

Inversionsmethode auf Exponentialverteilungsfunktion mit Parameter lambda=3
Verteilungsfunktion: F(x)=1-exp(-lambda*x)
```{r , echo=T, collapse=T}
set.seed(123)  # Seed setzen für Reproduzierbarkeit
n <- 10000
lambda <- 3

u <- runif(n)
# Es ist -log(1-u)/lambda aber da 1-u gleichverteilt auf u[0,1] schreibt man 
# -log(u)/lambda
exp_inv <- -log(u) / lambda

# rexp() erzeugt Zufallzahlen aus der Exponentialverteilung 
exp_r <- rexp(n, rate = lambda)

# Histogramm + QQ-Plot
hist(exp_inv, probability = TRUE, col = "skyblue", main = "Exponentialverteilung (Inversion)")
# Hier wird die geschätzte Dichte der rexp-Daten um zu zeigen, wie gut beide
# Verteilungen übereinstimmen
lines(density(exp_r), col = "red")

qqplot(exp_r, exp_inv)
abline(0, 1, col = "red")

```

Histogramm:

- Wir können einfach sehen, dass die Inversionsstichprobe folgt derselben Verteilung wie die rexp() -Stichprobe.

- Beide entsprechen optisch der theoretisch Expontentialdichte


QQ Plot:

- Wenn die Punkte auf der roten Linie liegen => (x=y) => Die beiden Verteilungen stimmen überein


```{r , echo=T, collapse=T}
poisson_inv <- function(n, lambda) {
  u <- runif(n)
  x <- numeric(n)
  
  for (i in 1:n) {
    k <- 0
    p <- exp(-lambda)
    F <- p
    while (u[i] > F) {
      k <- k + 1
      #  p/p-1=lamnda/k => p=(p-1)*lambda/k
      # F(X=k)= F(X=k-1) +P(X=k)
      
      p <- p * lambda / k
      F <- F + p
    }
    x[i] <- k
  }
  return(x)
}

pois_gen <- poisson_inv(n, lambda)
pois_r <- rpois(n, lambda)

# Histogramm + QQ-Plot
hist(pois_gen, col = "lightblue", breaks = 50, main = "Poisson (Inversion)")
hist(pois_r, col = "red", breaks = 50, main = "Poisson In R")
legend("topright", legend = c("Inversion", "rpois"), fill = c("lightblue", "red"))

qqplot(pois_r, pois_gen)
abline(0, 1, col = "blue")
```

- Insgesamt demonstrieren beide Grafiken vor allem Histgramme eine gute Übereinstimmugen zwischen der beiden funktionen pois_gen und pois_r

- ABER bei 10000 Punkten überlappen in QQ-Plot viele Punkte in diskreten Verteilungen wie der Poisson-Verteilunge stark. Dehalb ist die Histogramme eine bessere Methode um das zu demonstrieren.

## b. Normalverteilung
Da sich die Verteilung der Normalverteilung nicht ohne Weiteres umkehren lässt, ist die Inversionsmethode aus a) zur Erzeugung normalverteilter Zufallszahlen aus gleichverteilten Zufallszahlen ungeeignet. Verwenden Sie die Box-Müller Methode: . Durch die Transformationsformel

z_i = cos(2*pi u_i) sqrt{- ln(v_i)}

lassen sich nun 10000 normalverteilte Zufallszahlen erzeugen. Vergleichen Sie auch hier die Verteilung mit den entsprechenden Zufallszahlen aus R (Histogramm, QQ-Plot).


```{r , echo=T, collapse=T}
n<-10000
u1 <- runif(n)
u2 <- runif(n)
# Wir können durch diese Transformation Zufallzahlen generieren die normalverteilt sind
# Das nennen wir Box-Müller-Transformation
z <- sqrt(-2 * log(u1)) * cos(2 * pi * u2)
norm_r <- rnorm(n)

# Vergleich
hist(z, probability = TRUE, col = "lightgreen", main = "Normalverteilung (Box-Müller)")
lines(density(norm_r), col = "blue")

qqplot(norm_r, z)
abline(0, 1, col = "red")
```

Die Inversionsmethode und die Box-Müller-Methode liefern Ergebnisse, die sehr gut mit den direkten R-Funktionen vergleichbar sind. Die Histogramme und QQ-Plots bestätigen die Übereinstimmung der erzeugten Verteilungen.

# A2. Zufallszahlengeneratoren

In dieser Aufgabe sollen gleichverteilte Zufallszahlen auf unterschiedliche Arten erzeugt werden.  
Zur Überprüfung der Qualität bilden wir jeweils zweier Tupel \( (z_1, z_2), (z_2, z_3), \dots, (z_{n-1}, z_n) \)  
und stellen diese in der zweidimensionalen Ebene dar. **Erkennbare Muster sprechen für eine schlechte Qualität der Zufallszahlen.**

## a. Random Decimal Fraction von Random.org
Lassen Sie sich auf der Seite `Random.org` 10000 echte gleichverteilte Zufallszahlen aus at
mosphärischem Rauschen erzeugen (`Random Decimal Fraction Generator`)

```{r , echo=T, collapse=T}
# echte gleichverteilte Zufallszahlen aus atmosphärischem Rauschen
random_org <- scan("../data/random_org.txt")
# x=(x1,....,x9999)
# y=(x2,....,x10000)
# random[-10000] alle Element außer dem 10000
# random[-1] alle Elemente außer dem ersten
plot(random_org[-10000], random_org[-1], main = "random.org", pch = 20)
```

- Die Punkte sind gleichmäßig über dem Quadrat verteilt, ohne sichbare Linien, Muster oder Gitter
Es gibt keine offensichtliche Struktur, also keine Korrelation zwischen benachbarten Werten
=> Sehr gut verteilte unabhängige Zahlen

## b. Mittquadratverfahren
Erzeugen Sie jeweils 10000 Zufallszahlen mit dem Mittquadrat Verfahren von Neumann mit k=8 mittleren Ziffern.

```{r , echo=T, collapse=T}
mid_square <- function(seed, n, k = 8) {
  x <- numeric(n)
  
  for (i in 1:n) {
    sq <- seed^2
    #%0*s 
    #%S Das ist String Platzhalter => as.character(sq)
    #* Die Breite Anzahl Stellen => 2*k
    # 0 Wenn der String zu Kurz ist fülle von links mit Nullen
    sq_str <- sprintf("%0*s", 2 * k, as.character(sq))  
    
    # Mittlere k Ziffern extrahieren
    start <- floor((nchar(sq_str) - k) / 2) + 1
    end <- start + k - 1
    mid_str <- substr(sq_str, start, end)
    
    # Überprüfen, ob mid_str rein aus Nullen besteht
    if (mid_str == paste(rep("0", k), collapse = "")) {
      warning("Mittquadrat-Sequenz ist abgestorben (nur noch Nullen).")
      break
    }
    
    seed <- as.numeric(mid_str)
    x[i] <- seed / (10^k)
  }
  
  return(x)
}

x_mid <- mid_square(12345678, 10000, 8)
plot(x_mid[-10000], x_mid[-1], main = "Mittquadrat", pch = 20)
```

## c. Kreativer Generator
Werden Sie kreativ: Kombinieren Sie die einfachen Generatoren aus der Vorlesung zu einem
eigenen Zufallszahlgenerator bzw. denken Sie sich etwas völlig anderes aus - der Generator muss
nicht perfekt sein! Geben Sie Ihrem Generator einen liebevollen Namen und erzeugen 10000
Zufallszahle

```{r , echo=T, collapse=T}
xorina <- function(seed, n) {
  x <- numeric(n)
  for (i in 1:n) {
    seed <- bitwXor(seed, bitwShiftL(seed, 13))
    seed <- bitwXor(seed, bitwShiftR(seed, 17))
    seed <- bitwXor(seed, bitwShiftL(seed, 5))
    x[i] <- (seed %% 1e6) / 1e6
  }
  return(x)
}

x_xorina <- xorina(123456789, 10000)
plot(x_xorina[-10000], x_xorina[-1], main = "Xorina Generator", pch = 20)
```


## d. Mersenne-Twister und Super-Duper
Erzeugen Sie mit Hilfe des Mersenne-Twisters (Standard in R) und mit Hilfe eines beliebigen
weiteren Generators in R (Funktion *RNGkind*) jeweils 10000 Zufallszahlen.
```{r , echo=T, collapse=T}
mersenne <- runif(10000) # Standard
RNGkind("Super-Duper")
superduper <- runif(10000)

par(mfrow = c(1, 2), mar = c(4, 4, 3, 3))
plot(head(mersenne, -1), tail(mersenne, -1),
     main = "Mersenne-Twister", xlab = expression(z[i]), ylab = expression(z[i+1]),
     pch = 19, col = rgb(0, 0.9, 0, 0.1))
plot(head(superduper, -1), tail(superduper, -1),
     main = "Super-Duper", xlab = expression(z[i]), ylab = expression(z[i+1]),
     pch = 19, col = rgb(0.1, 0.6, 0.6, 0.1))
```


## e. Vergleich der Generatoren
Vergleichen Sie die erzeugten Zufallszahlen aus a)-d) mit Hilfe entsprechender Plots.

- Random Decimal Fraction: Sehr gute Gleichverteilung, keine Muster sichtbar.

- Mittquadratverfahren: Geringe Dichte und bzw. Lücken im Plot, Zeichen für mangelnde Zufälligkeit.

- Mersenne-Twister: Sehr gute Gleichverteilung, keine Muster sichtbar.

- Super-Duper: Sehr gute Gleichverteilung, keine Muster sichtbar.