---
output:
  pdf_document: default
  html_document: default
---
# A1. Monte Carlo Approximation von \(\pi\)

In dieser Übung soll die Kreiszahl $\pi$ approximiert werden.

Erzeuge hierzu $n$ Tupel $(x_i, y_i)$, $i = 1, \dotsc, n$ mit 
\[
x_i, y_i \sim \mathcal{U}([-1, 1])
\]
und definiere daraus die Variable
\[
z_i = 4 \cdot \mathbf{1}(x_i^2 + y_i^2 \leq 1).
\]
Hierbei ist $\mathbf{1}$ die Indikatorfunktion, die $1$ liefert, wenn die Bedingung erfüllt ist, und $0$ sonst.

Approximiert wird $\pi$ durch
\[
\hat{\pi} = \frac{1}{n} \sum_{i=1}^{n} z_i.
\]

- Erzeuge eine Tabelle, in der für $n = 10^k$, $k \in \{1, \dotsc, 8\}$ jeweils die Approximation $\hat{\pi}$ und der absolute Fehler $|\pi - \hat{\pi}|$ dargestellt werden.
- Stimmt die Genauigkeit mit der Tschebische-Schätzung aus dem Video überein?

In dieser Aufgabe schätzen wir die Kreiszahl \(\pi\) durch zufällig gezogene Punkte innerhalb des Quadrats \([-1, 1]^2\).

Die Wahrscheinlichkeit, dass ein Punkt innerhalb des Einheitskreises liegt, entspricht dem Verhältnis der Flächen:

\[
\mathbb{P}(x^2 + y^2 \leq 1) = \frac{\pi r^2}{4 r^2} = \frac{\pi}{4}
\]

Da \(z_i = 4 \cdot \mathbf{1}(x_i^2 + y_i^2 \leq 1)\), ist dies ein Bernoulli-Kette mit Erwartungswert:

\[
\mathbb{E}[z_i] = 4 \cdot \frac{\pi}{4} = \pi
\]

Somit ist der Stichprobenmittelwert \(\hat{\pi} = \frac{1}{n} \sum z_i\) eine Schätzung von \(\pi\).


```{r , echo=T, collapse=T}
set.seed(123)  # Seed setzen für Reproduzierbarkeit
k = 8
alpha <- 0.05 # 95% Sicherheit

df <- data.frame(
  k = 1:k,
  n = 10^(1:k)
)

df$mean <- sapply(df$n, function(n) {
  x <- runif(n, -1, 1) #  n gleichverteilte Zufallszahlen zwischen -1 und 1 erzeugen
  y <- runif(n, -1, 1)
  mean(4 * (x^2 + y^2 <= 1))
})

df$var <- sapply(df$n, function(n) {
  x <- runif(n, -1, 1)
  y <- runif(n, -1, 1)
  var(4 * (x^2 + y^2 <= 1))
})

df$error <- sqrt(df$var / (alpha * df$n)) # Fehlerabschätzung basierend auf Tschebyscheff-Ungleichung

# Plot
plot(df$k, df$mean, type = "b", lwd = 2, pch = 19, col = "blue",
     xlab = expression(n == 10^k),
     ylab = expression(hat(pi)),
     main = expression("Monte Carlo Approximation von"~pi))
abline(h = pi, col = "red", lwd = 2)
df
```
- Interpretation: Die Genauigkeit der Monte Carlo-Approximation von \(\pi\) steigt mit wachsender Stichprobengröße \(n\), während die Varianz der Schätzungen entsprechend sinkt (Gesetz der großen Zahlen).


# A2. Monte Carlo Integration

In dieser Übung soll der Wert $1.96$ als $0.975-Quantil$ der Standardnormalverteilung mit Hilfe
von Monte Carlo Integration überprüft werden.

## a. n gleichverteilte Zufallszahlen

Erzeuge hierzu $n$ gleichverteilte Zufallszahlen auf dem Intervall $[-1{,}96, 1{,}96]$ und bestimme
\[
2 \times 1{,}96 \times \phi(x),
\]
wobei $\phi$ die Dichte der Standardnormalverteilung ist, definiert durch
\[
\phi(x) = \frac{1}{\sqrt{2\pi}} \exp\left( -\frac{x^2}{2} \right).
\]

Stelle analog zur Aufgabe A1 für verschiedene Werte von $n$ die Approximation und ihre Genauigkeit in einer Tabelle dar.
Verwende hierfür die gleichen Werte für $n$ wie in Aufgabe A1, also $n = 10^k$ für $k \in \{1, \dotsc, 8\}$.

\textbf{Hinweis:} Der gesuchte Integralwert ist $0{,}95$!



```{r , echo=T, collapse=T}
set.seed(123)  # Seed setzen für Reproduzierbarkeit
k = 8
alpha <- 0.05
Q <- 1.96 # 0.975-Quantil der Standardnormalverteilung

df <- data.frame(
  k = 1:k,
  n = 10^(1:k)
)

df$mean <- sapply(df$n, function(n) {
  x <- runif(n, -Q, Q) # n gleichverteilte Zufallsvariablen zwischen -Q und Q
  mean(2 * Q * dnorm(x))
})

df$var <- sapply(df$n, function(n) {
  x <- runif(n, -Q, Q)
  var(2 * Q * dnorm(x))
})

df$error <- sqrt(df$var / (alpha * df$n)) # Fehlerabschätzung basierend auf Tschebyscheff-Ungleichung

# Plot
plot(df$k, df$mean, type = "b", lwd = 2, pch = 19, col = "blue",
     xlab = expression(n == 10^k),
     ylab = "Schätzwert",
     main = "Monte Carlo Integration zur Überprüfung von 0.975 Quantil")
abline(h = 0.95, col = "red", lwd = 2)
df
```
- Interpretation: Mit zunehmender Stichprobengröße nn wird die Monte Carlo Schätzung des $0.975-Quantils$ der Standardnormalverteilung zunehmend genauer und stabilisiert sich sehr nah am theoretischen Wert von 0.95 (Gesetz der großen Zahlen).

## b. Die Verteilung der Schätzer
Führe für die Werte  $n = 10^5$, $n = 10^6$ und $n = 10^7$ jeweils $200$ Approximationen durch und stelle die Verteilung der Schätzer für $p = 0.95$ in einer gemeinsamen Abbildung dar. Interpretiere das Ergebnis.

```{r , echo=T, collapse=T }
set.seed(123)  # Seed setzen für Reproduzierbarkeit

N <- 200 # Anzahl der Wiederholungen
n_values <- c(10^5, 10^6, 10^7)
Q <- 1.96
y_lim <- c(0.945, 0.955)
farben <- c("red", "blue", "green")

results <- list()
for (n in n_values) {
  z_mean <- replicate(N, {
    x <- runif(n, -Q, Q) # n gleichverteilte Zufallsvariablen zwischen -Q und Q
    mean(2 * Q * dnorm(x))
  })
  results[[as.character(n)]] <- z_mean
}

# Plot
plot(1:N, results[[1]], col = farben[1], pch = 19, ylim = y_lim,
     xlab = "Wiederholung", ylab = expression(hat(p)), 
     main = "Monte Carlo Approximationen für verschiedene n")
for (i in 2:length(n_values)) {
  points(1:N, results[[i]], col = farben[i], pch = 19)
}
abline(h = 0.95, col = "black", lwd = 2)
legend('topright', legend = paste("n =", format(n_values, scientific = FALSE)),
       col = farben, pch = 19)
```
- Interpretation: Mit zunehmender Stichprobengröße \(n\) verringert sich die Varianz der Schätzungen signifikant.  
Bei \(n = 10^7\) (grün) ist die Approximation extrem präzise und praktisch perfekt auf \(0{,}95\) zentriert.  
Die grafische Darstellung bestätigt eindrucksvoll die Konvergenzeigenschaften der Monte Carlo Integration und das Gesetz der großen Zahlen.

# A3. Berechnen einer Fläche 
In dieser Übung soll eine Fläche mithilfe von Monte-Carlo-Integration berechnet werden.  
Als umgebendes Rechteck wählen wir \([-7, 7] \times [-4, 4]\), die Fläche \(A\) ist durch folgende Ungleichung definiert:

\[
\frac{x^2}{49} + \frac{y^2}{9} - 1 \leq 0
\]

Erzeuge \(n = 10^5\) Tupel \((x_i, y_i)\) für \(i = 1, \dotsc, n\) mit \(x_i \sim \mathcal{U}([-7, 7])\) und \(y_i \sim \mathcal{U}([-4, 4])\) und bilde hieraus die Bernoulli-Variable \(z_i = \mathbf{1}_A(x_i, y_i)\).

## a. Graphische Darstellung der Fläche A

Stelle die Fläche A anhand der Punkte, die in A liegen, graphisch dar. Wenn die Ungleichungen richtig umgesetzt wurde, sollte Dir die Fläche bekannt vorkommen.

```{r }
set.seed(123)  # Seed setzen für Reproduzierbarkeit

n <- 10^5
x <- runif(n, min = -7, max = 7)
y <- runif(n, min = -4, max = 4)

# Berechne die Funktion f(x, y) für jedes Tupel
f <- x^2 / 49 + y^2 / 9 - 1

# Bestimme die Punkte, die in A liegen
indices_A <- which(f <= 0)
x_A <- x[indices_A]
y_A <- y[indices_A]

# Plot der Punkte in A
plot(x_A, y_A, pch = 20, col = "blue",
     main = "Darstellung der Fläche A", 
     xlab = "x",
     ylab = "y")
```


## b. Naherungsweise der Flächeninhalt

Berechne näherungsweise den Flächeninhalt von A mit Hilfe der Formel aus dem Video.
\[
\text{Fläche der Ellipse} \approx (7 \times 4) \times \frac{\text{Anzahl der Punkte in } A}{n}
\]

```{r }
A <- (7*4) * (length(indices_A)/n)
print(paste("Der Flächeninhalt A beträgt näherungsweise:", A))
```