---
output:
  pdf_document: default
  html_document: default
---
## Daten

prostates Daten:

  - lcalvol: TumorVolumnen (logarithmiert)
  - lweight: Tumorweight (log)
  - age: Alter der Patiente
  - lbph: Anzahl Veränderungen (log)
  - gleason: Gleason Score
  - pgg45: 4/5
  - lpc:  Organkapsel
  - svi: Sammelbläschen
  - lpsa: PSA (log)
Frage: Scale von Variablen sind unterschiedlich -> Ergebnisse beeinflussen?

-> Unterschiedliche Skalierungen der Variablen können die Ergebnisse beeinflussen. Bei der Verwendung von Schrinkage Methoden ist es wichtig, alle Variablen auf einer vergleichbaren Skala zu liegen, da unsklaierten Variablen könnte eine unfaire Gewichtung zugewiesen werden.


# A1. Ridge-Regression

In diesem Übungsblatt wird der Datensatz prostate verwendet. Hier wird der Einuss verschiedener Variablen von Prostata-Krebs-Patienten auf deren PSA-Wert untersucht.

Beschreibung der Parameter des Prostate-Datensatzes:

  - lcalvol: TumorVolumnen (log)
  - lweight: Tumorweight (log)
  - age: Alter der Patienten
  - lbph: Anzahl der Veränderungen (log)
  - gleason: Gleason Score
  - pgg45: Anteil des Tumors mit Gleason (in Prozent)
  - lpc:  Anteil der Organkapsel (in Prozent)
  - svi: Sammelbläschen (ja/nein)
  - lpsa: PSA-Wert (log)

## a. Lineare Regression
In dieser Aufgabe soll die Ridge-Regression auf den Datensatz angewendet werden. Führe eine lineare Regression mit den UV lcavol, lweight, age, lbph, svi, lcp, gleason und pgg45 und der AV lpsa durch und speichere die Koeffizienten in einem Vektor.
```{r}
#install.packages("caret")
library(caret)
load("../data/prostate.RData")
data<-prostate
#str(prostate)

lm_model<- lm(lpsa~lcavol+lweight+age+lbph+svi+lcp+gleason+pgg45,data =data )
lm_coef<-coef(lm_model)
print(lm_coef)

```


## b. Ridge-Regression und ggf. Koeffizientenschätzer
Führe eine Ridge-Regression durch und vergleiche die Koeffizientenschätzer für $\lambda = 0$ und
$\lambda = 10$ mit den Schätzern aus a). Interpretiere die Ergebnisse.
Hinweis: Die Ridge-Regression wird mit der Funktion glmnet (Paket glmnet) mit der Option
$\alpha = 0$ durchgefuhrt. Diese Funktion benötigt als Input die Modell Matrix der linearen Regression
(Funktion model.matrix), sowie den Vektor der Werte der AV (lpsa).

```{r}
library("glmnet")
x <- model.matrix(lpsa ~ . - train, data = prostate)[,-1]
y <-data$lpsa

# Ridge Regression
ridge_0 <- glmnet(x, y, alpha = 0, lambda = 0) # Lambda=0
ridge_10 <- glmnet(x, y, alpha = 0, lambda = 10) # Lambda=10

# Koeffizienten extrahieren
coef_0 <- coef(ridge_0)
coef_10 <- coef(ridge_10)

print(coef_0)
print(coef_10)
```

- Bei $\lambda=0$ stimmen die Ridge-Koeffizienten fast exakt mit den Schätzern aus a) überein. Das ist zu erwarten.

- Mit $\lambda=10$ werden die Schätzer Richtung Null "gezogen", was die Regularisierung zeigt.

## c. Plot der Koeffizienten
Erzeuge einen Plot der Koeffizienten für verschiedene $\lambda$-Werte.

```{r}
lambda_values <- 10^seq(3, -2, by = -.1)
ridge_fit <- glmnet(x, y, alpha = 0, lambda = lambda_values)
plot(ridge_fit, xvar = "lambda", label = TRUE, main = "Ridge: Coefficients vs. Lambda", lw = 2)

legend("topright", legend = rownames(ridge_fit$beta), 
       col = 1:nrow(ridge_fit$beta), lwd = 2, cex = 0.6)
```

- Alle Koeffizienten werden gleichzeitig geschrumpft. Für steigende $\lambda$ konvergieren alle UV gleichzeitig gegen Null.

## d. Cross Validation ggf. MSE Schätzer
```{r}
# Funktion zur Berechnung des Mittleren Quadratischen Fehlers (MSE)
mse_calculate <- function(y_true, y_pred) {
  mean((y_true - y_pred)^2) # Durchschnitt
}
# Funktion zur Durchführung von k-facher Cross-Validation für Ridge-Regression
k_fold_cv <- function(X, y, lambda_values, k = 5, alpha=0) {
  n <- nrow(X)
  mse_values <- numeric(length(lambda_values))  # Zum Speichern der Fehler pro Lambda

  # Zufällige Fold-Zuordnung (ausbalanciert)
  set.seed(123)  # Für Reproduzierbarkeit
  folds <- sample(rep(1:k, length.out = n))

  # Schleife über alle Lambda-Werte
  for (lambda_idx in seq_along(lambda_values)) {
    lambda <- lambda_values[lambda_idx]
    errors <- numeric(k)

    for (i in 1:k) {
      test_indices <- which(folds == i)
      train_indices <- setdiff(1:n, test_indices)

      X_train <- X[train_indices, ]
      y_train <- y[train_indices]
      X_test <- X[test_indices, ]
      y_test <- y[test_indices]

      # Ridge-Regression (alpha = 0)
      model <- glmnet(X_train, y_train, alpha = alpha, lambda = lambda, standardize = TRUE)

      y_pred <- predict(model, s = lambda, newx = X_test)

      # Fehler berechnen (z.B. MSE)
      errors[i] <- mse_calculate(y_test, y_pred)
    }

    mse_values[lambda_idx] <- mean(errors)
  }

  return(mse_values)
}

# Beispielhafte Anwendung
lambda_values <- c(0.0, 0.09, 2)
mse_values <- k_fold_cv(x,y, lambda_values, k = 5, alpha=0)
print(lambda_values)
cbind(mse_values)
```

- Cross Validation mit k = 5 zeigt, dass für lambda=0.09 hat das Model die beste Leistung MSE ist am kleinsten.


## e. Optimaler Schätzer für Lambda

Ermittle mithilfe der Funktion cv.glmnet den optimalen Schätzer für $\lambda$. Erzeuge einen Plot
für den Test-MSE-Schätzer abhängig von $\lambda$. Vergleiche das Ergebnis mit d).
```{r, warning=FALSE}
# Cross-validated Ridge Regression mit cv.glmnet durchführen
set.seed(123)
lambda_values <- seq(0, 0.25, by = 0.01)
cvfit <- cv.glmnet(x = x, y = y, alpha = 0, lambda = lambda_values, type.measure = c("mse"))
optimal_lambda_ridge <- cvfit$lambda.min
# Index des optimalen Lambda-Werts finden
idx <- which(cvfit$lambda == optimal_lambda_ridge)
# MSE (mittlerer Cross-Validation-Fehler) an dieser Stelle
mse_best <- cvfit$cvm[idx]
# Ausgeben
print(cbind(optimal_lambda_ridge, mse_best))

# Plot der Test-MSE-Schätzer abhängig von Lambda
plot(cvfit$lambda, cvfit$cvm, type = "l", log = "x", xlab = "Lambda", ylab = "MSE", main = "MSE vs. Lambda")
abline(v = optimal_lambda_ridge, col = "red", lty = 2)
```

# A2. Lasso Regression

## a. Lasso-Verfahren ggf. die Koeffizientenschätzer
```{r}
lasso_model_0 <- glmnet(x = x, y = y, alpha = 1, lambda = 0)
lasso_model_10 <- glmnet(x = x, y = y, alpha = 1, lambda = 10)

coeffs_0 <- coef(lasso_model_0)
coeffs_10 <- coef(lasso_model_10)
print(coeffs_0)
print(coeffs_10)
```

- Lasso mit großem lambda = 10 eliminiert unwichtige Variablen (Feature-Selektion).
- Ridge alpha=0 hingegen schrumpft alle Koeffizienten, aber setzt keine auf exakt null.

## b. Koeffizienten vs Lambda
```{r}
lambda_values <- 10^seq(3, -2, by = -.1)

lasso_model <- glmnet(x= x, y= y, alpha = 1, lambda = lambda_values)
plot(lasso_model,xvar = "lambda", label=T, main = "Lasso: Coefficients vs. Lambda", lw = 2)

legend("topright", legend = rownames(ridge_fit$beta), 
       col = 1:nrow(ridge_fit$beta), lwd = 2, cex = 0.6)
```

- Viele Koeffiziente wurden schnell direkt gegen Null geschrumpft im Vergleich zum Ridge-Regression.

## c. Cross Validation per Hand
```{r}
# Beispielhafte Anwendung
lambda_values <- c(0, 0.002, 1)
mse_values <- k_fold_cv(x,y, lambda_values, k = 5, alpha=1)
cbind(mse_values)
```

- Lambda=0.002 die kleinste Summe der quadratische Residuen (MSE=0.573)

## d. Optmiales Lambda
```{r, warning=FALSE}
set.seed(123)  

lambda_values <- seq(0, 0.1, by = 0.001)
cvfit <- cv.glmnet(x = x, y = y, alpha = 1, lambda = lambda_values, type.measure = c("mse"))
optimal_lambda_lasso <- cvfit$lambda.min

# Index des optimalen Lambda-Werts finden
idx <- which(cvfit$lambda == optimal_lambda_lasso)
# MSE (mittlerer Cross-Validation-Fehler) an dieser Stelle
mse_best <- cvfit$cvm[idx]
# Ausgeben
print(cbind(optimal_lambda_lasso, mse_best))
# Plot der Test-MSE-Schätzer abhängig von λ
plot(cvfit$lambda, cvfit$cvm, type = "l", log = "x", xlab = "Lambda", ylab = "MSE", main = "MSE vs. Lambda")
abline(v = optimal_lambda_lasso, col = "red", lty = 2)
```
