# A1. Zentralen Grenzwertsatzes
Der Zentrale Grenzwertsatz besagt, dass die Verteilung der Durchschnitt einer großen Anzahl von unabhängigen und identisch verteilten Zufallsvariablen näherungsweise normalverteilt ist, unahängig von der ursprünglichen Verteilung der Variablen.

In dieser Aufgabe soll die Aussage des Zentralen Grenzwertsatzes für Bootstrap-Daten überprüft werden.

## a. Simulation der Daten
Simuliere 50 bzw. 1000 Datensätze mit jeweils 500 gleichverteilten Daten auf [0, 1], speichere die Mittelwerte im Vektor $Means_{sim}$

```{r , echo=T, collapse=T}
set.seed(123)

N <- 500
datasets_50 <- replicate(50, runif(N, 0, 1))
datasets_1000 <- replicate(1000, runif(N, 0, 1))

MeaNs_sim_50 <- apply(datasets_50, 2, mean)
Means_sim_1000 <- apply(datasets_1000, 2, mean)
```

## b. Bootstrap
Simuliere einen weiteren Datensatz mit 500 gleichverteilten Daten auf [0, 1] und erzeuge mit Bootstrap 50 bzw. 1000 Replikationen. Speichere die Mittelwerte der Replikationen im Vektor $Means_{boot}$

```{r , echo=T, collapse=T, warnings=F}
library(boot)

data <- runif(n, 0, 1) # 500 gleichverteilten Daten
bootstrap_mean <- function(data, indices) {
  return(mean(data[indices]))
}

# Bootstrap-Replikationen
N_boot_50 <- 50
N_boot_1000 <- 1000

boot_results_50 <- boot(data = data, statistic = bootstrap_mean, R = N_boot_50)
Means_boot_50 <- boot_results_50$t

boot_results_1000 <- boot(data = data, statistic = bootstrap_mean, R = N_boot_1000)
Means_boot_1000 <- boot_results_1000$t
```

## c. Verteilung der Simulation
Vergleiche die Histogramme und Boxplots von $Means_{sim}$ und $Means_{boot}$, teste jeweils mit dem Shapiro-Wilk Test auf Normalverteilung. 


```{r , echo=T, collapse=T}
par(mfrow = c(2, 2))
hist(Means_sim_50, main = "Means_sim 50")
hist(Means_boot_50, main = "Means_boot 50")
boxplot(Means_sim_50, main = "Means_sim 50")
boxplot(Means_boot_50, main = "Means_boot 50")

par(mfrow = c(2, 2))
hist(Means_sim_1000, main = "Means_sim 1000")
hist(Means_boot_1000, main = "Means_boot 1000")
boxplot(Means_sim_1000, main = "Means_sim 1000")
boxplot(Means_boot_1000, main = "Means_boot 1000")

# Shapiro-Wilk Test
shapiro.test(Means_sim_50)
shapiro.test(Means_boot_50)
shapiro.test(Means_sim_1000)
shapiro.test(Means_boot_1000)
```
Die Ergebnisse der Shapiro-Wilk Tests zeigen, dass sowohl die simulierten Mittelwerte als auch die Bootstrap-Mittelwerte keine signifikante Abweichung von der Normalverteilung aufweisen. Durch die zunehmende Anzahl der Replikationen werden die Verteilungen von beiden Simualtionmethoden die Normalverteilung approximieren.


## d. Vergleich von Means mit t-Test
Vergleiche die Mittelwerte von $Means_{sim}$ und $Means_{boot}$ mit einem t-Test.

```{r , echo=T, collapse=T}
t.test(Means_sim_50,  Means_boot_50)
t.test(Means_sim_1000,  Means_boot_1000)
```

## e. Interpretieren
Interpretiere und begrunde Deine Beobachtungen.

- Für t-Test Means_sim_50 und Means_boot_50: Der p-Wert ist größer als < 0.05. Das bedeutet,
dass wir die Nullhypothese nicht verwerfen können, es gibt keinen Unterschied zwischen den Mittelwerten der beiden Gruppen.

- Für t-Test Means_sim_1000 und Means_boot_1000: Der p-Wert ist auch viel kleiner als 0.05, es gibt keinen signifikanten Unterschied zwischen den beiden Daten.

- Größere Stichproben neigen dazu, Unterschiede besser zu erkennen und präzisere Schätzungen zu liefern.